【裁判字號】    98,訴,1342
【裁判日期】    990309
【裁判案由】    違反毒品危害防制條例
【裁判全文】
臺灣臺南地方法院刑事判決              98年度訴字第1342號
公  訴  人  臺灣臺南地方法院檢察署檢察官
被      告  己○○
指定辯護人  鄭淑子律師
上列被告因違反毒品危害防制條例等案件，經檢察官提起公訴（
98年度偵緝字第989號、98年度偵緝字第974號），本院判決如下
：
    主  文
己○○販賣第一級毒品（如附表編號一所示），累犯，處有期徒
刑拾伍年陸月，販賣第一級毒品所得共新台幣貳仟元沒收之，如
全部或一部不能沒收時，以其財產抵償之；又共同販賣第一級毒
品，如附表編號二至十八所示共拾柒罪，均累犯，各處有期徒刑
拾伍年陸月，販賣第一級毒品所得共新台幣壹萬仟伍佰元沒收
之，如全部或一部不能沒收時，以其財產抵償之。應執行有期徒
刑拾柒年，販賣第一級毒品所得共新台幣壹萬伍仟伍佰元沒收之
，如全部或一部不能沒收時，以其財產抵償之。
    事  實
一、己○○前於民國83年間，因違犯麻醉藥品管理條例、槍砲彈
    藥刀械管制條例、偽造文書、竊盜、肅清煙毒條例等案件，
    經臺灣高等法院台南分院及本院分別判處有期徒刑9月、3月
    、5年1月、6月、8月、1年4月、3年1月確定，並經定執行刑
    分別為6年、4年8月接續執行，於88年11月5日假釋出監，後
    因撤銷假釋執行殘刑5年2月29日，於90年11月28日再度入監
    ，嗣於96年2月25日縮刑期滿執行完畢，猶不知悔改，明知
    海洛因係毒品危害防制條例第2條第2項第1款所明定之第一
    級，非經許可，不得持有、販賣，竟自行（如附表編號一所
    示）或與其妻丁○○（如附表編號二至十八所示，丁○○部
    分另行審結）共同基於販賣第一級毒品營利之意圖，以渠等
    所持用之門號0000000000號行動電話作為販賣毒品聯絡工具
    ，先後於如附表所示之時間、地點，各販賣第一級毒品海洛
    因予庚○○、甲○○、壬○○、乙○○等四人，販賣次數共
    計18次（販賣之時間、地點、數量及所得均各詳如附表所示
    ）。嗣台南縣警察局麻豆分局於民國97年7月間接獲線報，
    經報請臺灣台南地方法院檢察署檢察官指揮偵辦，並經本院
    核准對己○○所持用之門號0000000000號行動電話進行通訊
    監察，因而循線查獲上情。
二、案經台南縣警察局麻豆分局報請臺灣臺南地方法院檢察署檢
    察官偵查起訴。
    理  由
一、按被告以外之人於審判外之陳述，經當事人於審判程序同意
    作為證據，法院審酌該言詞陳述或書面陳述作成時之情況，
    認為適當者，亦得為證據，刑事訴訟法第159條之5第1項定
    有明文。查被告己○○及其辯護人於本院準備程序中曾就證
    人庚○○、甲○○、壬○○、乙○○4人於警詢時所為筆錄
    認無證據能力，但嗣於本院99年2月23日審理時則表示無意
    見，且本院依卷內資料審酌該警詢及偵訊筆錄作成時之情況
    ，亦認為並未有何違背法律或其他相關規定之情事，而應認
    為適當，是依刑事訴訟法第159條之5第1項之規定，證人庚○○、甲○○、壬○○、乙○○4人於警詢所作之筆錄，為
    傳聞法則之例外而具有證據能力，本院自得引為判決參考之
    依據；至檢察官起訴書所引用之其餘供述及非供述證據，被
    告及其辯護人於本案言詞辯論終結前，均未爭執其證據能力
    ，本院審酌各該證據均非違法蒐證取得之證據，復經本院於
    審判期日就上開證據依法進行調查、辯論，依法應有證據能
    力，先予敘明。
二、訊據被告己○○對於上述犯罪事實均坦承不諱（見本院99年
    2月23日審理筆錄），核與證人庚○○（警卷第1-7頁，戊○
    97年度他字第2467號偵查卷第174-176頁）、甲○○（警卷
    第16-22頁，戊○97年度他字第2467號偵查卷第177-180頁）
    、壬○○（警卷第31-36頁，戊○97年度他字第2467號偵查
    卷第180-182頁）、乙○○（警卷第41-46頁，戊○97年度他
    字第2467號偵查卷第182-184頁）等4人於警詢及偵查中等分
    別證述如何向被告購買海洛因（如附表所示）等情節相符，
    並有上開證人指認被告紀錄表四份、被告己○○所使用之行
    動電話門號0000000000號與證人庚○○所使用行動電話門號
    0000000000、0000000000號、證人甲○○所使用行動電話門
    號0000000000號、證人壬○○所使用之電話門號0000000000
    、0000000000、00-0000000號、證人乙○○所使用之行動電
    話門號0000000000、0000000000號於97年9月12日至97年9月
    30日之雙向通訊監察譯文表四份附於警卷可參（見警卷第8-
    14、23-29、37-39、48-50頁）。抑且，上開四位證人因警
    員自通訊監察中查悉彼等曾向被告購買海洛因後，隨即於97
    年10月15日及同年月17日通知彼等到局約談，而彼等除供述
    確曾向被告購買海洛因外，亦均坦認有施用海洛因之慣行，
    經警對之實施採尿送驗後，除證人壬○○（其警詢時供稱：
    最後一次施用海洛因係於97年9月14日下午21時，之後便欲
    戒除毒癮，自費前往省立新營醫院喝美沙冬替代毒品治療，
    嗣後就未曾再施用海洛因等語）外，其餘證人尿液檢驗均呈
    可待因及嗎啡陽性反應，警方遂將彼四人施用海洛因之行為
    均移由檢方偵查等事實，亦有上開證人之前科紀錄表四份、
    臺灣台南地方法院檢察署98年度毒偵字第3、26、27號不起
    訴處分書影本各一份、臺灣台南地方法院檢察署98年度聲觀
    字第21號聲請書影本一份附於本院卷可稽，足證被告及其妻
    丁○○販售予證人庚○○、甲○○、壬○○、乙○○等四人
    之物，確係第一級毒品海洛因。嗣後證人庚○○、甲○○、
    壬○○等三人分別於本院詰問時，渠證述內容亦與彼等於警
    詢、檢察官偵訊時之證述大致相同（見本院98年11月17日、
    98 年12月9日審判筆錄），雖證人乙○○於本院審理時改稱
    ：附表編號八及十八部分，其實是伊與被告己○○一起合資
    向綽號「魯蛋」之人購買，並非伊向被告及其妻丁○○購買
    ，伊於偵訊所言並非實在，蓋偵訊之初，證人庚○○提議要
    彼等一起作偽證表明是向被告購買海洛因，伊等才會有如此
    證述云云，然經公訴人反問：「警局做筆錄時，你們有討論
    要這麼講？」，證人乙○○答稱：「警局的時候沒有約定，
    是在偵訊時在外面講的‧‧」，公訴人續詰問：「那為何要
    在警局說被告己○○販毒？」，證人乙○○答稱：「是六甲
    分駐所所長辛○○要求我說的。」，公訴人再問：「為何其
    他人也這麼說？」，證人乙○○則答稱：「我就不知道了。
    」等語（均見本院98年12月9日審判筆錄）。由是觀之，設
    若證人乙○○翻異其以往供述之原因，係因其不願遵守在偵
    訊時與證人庚○○、甲○○、壬○○等人之偽證約定而於本
    院自為真實之陳述，但何以其於警詢之證述（並未與其他證
    人有何約束，且與其他證人約談時間不同，惟證述係向被告
    購買毒品）卻與檢察官偵訊時之證述相同（與其他證人隔離
    訊問及結證，且證述係向被告購買毒品），與本院審理時之
    前開證述相左？且其於警詢、檢察官偵訊，乃至本院審理時
    ，每次均係隔離且獨立被訊問，甚且證人之間彼此並無合資
    向被告購買或於相同時間一同向被告購買毒品關係，則證人
    乙○○於作證具結時，根本無須配合其他證人供述之情事，
    其又何需與其他證人共同約束來陷害被告？更無論證人甲○○、壬○○經本院隔離訊問後，亦均否認彼等於偵查時有為
    前揭約定（見同日本院審判筆錄），足見證人乙○○前揭翻
    供實無憑據，且與通訊監察譯文內容（證人乙○○有明確表
    示：「先拿一個給我。」等語，此與證人乙○○改稱合資另
    向他人購買情節無涉！）顯不相符，則其於本院審理之證述
    自無足取，併此敘明。次按海洛因係毒品危害防制條例第二
    條第一項第一款所定之第一級毒品，物稀價昂，其持有販賣
    者，政府查緝甚嚴，苟非有暴利可圖，當無甘冒法律制裁之
    風險，而予販賣；又按販賣海洛因乃違法行為，非可公然為
    之，亦無公定價格，容易分裝並增減份量，而每次買賣之價
    量，輒因買賣雙方關係之深淺、資力、需求量及對行情之認
    知、來源是否充裕、查緝是否嚴緊、購買者被查獲時供出購
    買對象之風險評估等因素，而異其標準，非可一概而論，而
    販賣海洛因之利得，除被告坦承犯行或價量俱臻明確外，委
    難察得實情，販賣之人從價差或量差中牟利之方式雖異，其
    意圖營利之販賣行為則同一，職是之故，即使未經查得實際
    販賣之利得，但除非別有事證，足認係按同一價量委買或轉
    售，確未牟利外，尚難執此遽認非法販賣之證據有所未足，
    而諉無營利之意思，或阻卻販賣犯行之追訴，有最高法院87
    度年台上字第3164號判決參照。以本件而論，除證人庚○○
    、甲○○、壬○○、乙○○等4人均於警詢及偵訊時陳述分
    別於如附表所示之時間、地點，以如附表所示之金額向被告
    己○○購買第一級毒品海洛因外，另有被告己○○所使用之
    行動電話門號0000000000號與證人庚○○所使用行動電話門
    號0000000000、0000000000號、證人甲○○所使用行動電話
    門號0000000000號、證人壬○○所使用之電話門號00000000
    00、0000000000、00-0000000號、證人乙○○所使用之行動
    電話門號0000000000、0000000000號於97年9月12日至97年
    9月30日之雙向通訊監察譯文表4份可資佐證，足見被告己○○係基於意圖營利而販入第一級毒品海洛因，再販賣予證人
    庚○○等4人牟利，其應有販賣毒品藉以營利之意圖，甚為
    明顯。綜上所述，足證被告前開自白與事實相符，應堪採信
    ，故其上開犯行均洵堪認定。
三、查被告行為後，毒品危害防制條例業於98年5月20日公布修
    正，並於98年5月22日施行，而依修正後之毒品危害防制條
    例第4條第1項、第2項規定，販賣第一級毒品、販賣第二級
    毒品罪，就得併科罰金部分，由原本新台幣一千萬元、新台
    幣七百萬元，分別提高至新台幣二千萬元、一千萬元以下罰
    金，其餘刑度雖未變，但上述罰金刑度之變更，已影響行為
    人刑罰之法律效果，自屬法律有變更，又新修正毒品危害防
    制條例第17條第2項雖增列犯第四條至第八條之罪，於偵查
    中及審判中均自白者，減輕其刑規定，但被告於本件偵查中
    並未自白犯罪，故並不符合上述新法所減輕其刑規定，又上
    述修正後之毒品危害防制條例第4條第1項、第2項規定，其
    刑度較修正前為重，已如前述，故依刑法第2條第1項規定，
    綜合比較毒品危害防制條例新、舊法結果，自以適用被告行
    為時法律即舊法，較有利於被告。是核被告如附表所為，均
    係犯修正前毒品危害防制條例第4條第1項之販賣第一級毒品
    罪，而被告與其妻丁○○間就附表編號二至十八販賣第一級
    毒品犯行間，有犯意聯絡及行為分擔，均應論共同正犯。而
    被告販賣第一級毒品前持有第一級毒品之低度行為，分別為
    販賣之高度行為所吸收，均不另論罪；又被告如附表所犯販
    賣第一級毒品罪18次，犯意個別，行為互殊，均應分論併罰
    。此外，被告有前揭事實欄所示前案科刑及執行完畢情形，
    有台灣高等法院被告前案紀錄表一份在卷可按，其於五年之
    內故意再犯本件有期徒刑以上之罪，為累犯，應依法加重其
    刑。
四、又按，依98年5月20日修正公布之毒品危害防制條例第17條
    之規定，犯同條例第4條至第8條、第10條或第11條之罪，供
    出毒品來源，因而查獲其他正犯或共犯者，減輕或免除其刑
    ，其立法意旨重在鼓勵具體供出其上游販毒者，俾使追查該
    毒梟前手及其上游毒品，以杜絕毒品之蔓延與氾濫。查被告
    主張其於警詢時曾供出綽號「魯蛋」之男子為其毒品上游來
    源，並提供綽號「魯蛋」之聯絡電話給台南市第五分局員警
    陳維德，也曾配合引導警員陳維德及二名警員至永康砲校附
    近之資源回收場捉拿「魯蛋」，請求依前揭規定減免其刑責
    等語，然查，經本院函詢被告所供毒品來源之偵查結果，台
    南市警察局第三分局答覆稱：經查並未發現上揭綽號「魯蛋
    」之人販賣毒品等語，有該局98年10月26日南市警三刑字第
    09843272880號函附卷可稽。嗣證人即警員陳維德亦到院證
    稱：「他（己○○）當初有說要供出上線，他講一個綽號魯
    蛋的人，帶我們去永康市○○路那邊，但我們埋伏多日沒有
    查獲，且我們也有多日去查證，沒有像他所說的那樣，那邊
    沒有人在出入。」等語（見本院99年1月19日審判筆錄）。
    由是觀之，警員並未因被告供出毒品來源，因而查獲其他正
    犯或共犯之情況，自無毒品危害防制條例第17條規定之適用
    。
五、末按刑法第59條規定，犯罪之情狀顯可憫恕，認科以最低度
    刑仍嫌過重者，得酌量減輕其刑，同法第57條規定，科刑時
    應審酌一切情狀，為科刑重輕之標準，於裁判上酌減其刑時
    ，應就犯罪一切情狀（包括刑法第57條所列舉之10款事項）
    ，予以全盤考量，審酌其犯罪有無可憫恕之事由，以為判斷
    。故適用第59條酌量減輕其刑時，並不排除第57條所列舉10
    款事由之審酌，惟其程度應達於確可憫恕，始可予以酌減（
    最高法院七十年度第六次刑事庭會議決議可資參照）。又參
    酌大法官釋字第263號解釋，若不分犯罪情況及結果如何，
    蓋以死刑、無期徒刑為法定刑，立法甚嚴，若有情輕法重之
    情，裁判時本有刑法第59條酌量減輕其刑之適用，足以免過
    嚴之刑。查本案被告所犯毒品危害防制條例第4條第1項之販
    賣第一級毒品罪，本刑為死刑或無期徒刑，而被告於本院審
    理時坦承犯行，節省司法審理資源之耗費，且深具悔意，僅
    因一時貪念而販賣第一級毒品海洛因，致罹重典，復觀以販
    賣對象、次數及時間，均係供給微量與平日有施用毒品習慣
    者以解其毒癮，販賣所得總計亦僅一萬餘元，並非巨額，販
    賣期間亦非長期，而被告曾有施用毒品前案紀錄，有臺灣高
    等法院被告前案紀錄表在卷可稽，可謂僅為吸毒者間為求互
    通有無之零星的小額交易，相較於專門大量走私進口或長期
    販賣毒品之「大盤」、「中盤」等以販毒維生之毒梟而言，
    其對社會秩序與國民健康之危害程度尚非至鉅，倘科以最輕
    之法定本刑無期徒刑，未免過苛，難謂符合罪刑相當性及比
    例原則，且無從與真正長期及大量販毒者之惡行相區別，是
    觀諸被告上開販賣第一級毒品之犯罪情狀，在客觀上足以引
    起一般之同情，認為確可憫恕，若予宣告法定最低度之刑，
    猶嫌過重，爰就附表所示之販賣第一級毒品行為，各依刑法
    第59條規定均減輕其刑，並依法先加後減之。爰審酌被告明
    知第一級毒品海洛因戕害國人身心健康及危害社會風氣至深
    且鉅，竟僅因貪圖利益而販賣牟利或為無償轉讓，但於本院
    審理時坦承販賣第一級毒品之犯行，並於警詢時即供出毒品
    來源，雖不符毒品危害防制條例第17條之規定，已如前述，
    但足見被告惡性非屬重大，暨被告犯罪之手段、生活狀況及
    品性等一切情狀，分別量處如主文所示之刑，並定其應執行
    之刑。至被告如附表所示販賣第一級毒品海洛因所得總計
    15,500元，雖未扣案，仍應依毒品危害防制條例第19條第1
    項規定，併宣告沒收，如全部或一部不能沒收時，應以其財
    產抵償之。
據上論斷，應依刑事訴訟法第299條第1項，修正前毒品危害防制
條例第4條第1項、第19條第1項，刑法第2條第1項、第11條，第
28條、第47條第1項、第51條第5款、第59條、第71條第1項，判
決如主文。
本案經檢察官丙○○到庭執行職務。
中    華    民    國    99    年    3     月    9     日
            刑事第十五庭  審判長  法  官  吳勇輝
                                  法  官  鄭燕璘
                                  法  官  林彥君
以上正本證明與原本無異
如不服本判決應於收受本判決後10日內向本院提出上訴書狀，並
應敘述具體理由。其未敘述上訴理由者，應於上訴期間屆滿後20
日內向本院補提理由書狀（均須按他造當事人之人數附繕本）「
切勿逕送上級法院」。
                                   書記官  莊淑雅
中    華    民    國    99    年    3     月    9     日
附錄本案論罪科刑法條全文：
修正前毒品危害防制條例第4條第1項：
製造、運輸、販賣第一級毒品者，處死刑或無期徒刑；處無期徒
刑者，得併科新臺幣 1 千萬元以下罰金。
附表：被告己○○或與丁○○共同販賣海洛因行為一覽表
┌───┬──────┬──────┬──────┬────────────┐
│編號  │購買及交付者│犯罪時間    │犯罪地點    │毒品種類、交易次數及價額│
├───┼──────┼──────┼──────┼────────────┤
│一    │壬○○購買  │97年9月12日 │臺南縣善化鎮│海洛因1次2000元         │
│      │己○○交付  │晚間9時03分 │肉品市○○道│                        │
│      │            │許          │路          │                        │
├───┼──────┼──────┼──────┼────────────┤
│二    │庚○○購買  │97年9月12日 │臺南縣柳營鄉│海洛因1次1000元         │
│      │己○○交付  │中午12時40分│臺1線公路柳 │                        │
│      │（被告2人同 │許          │營陸橋旁    │                        │
│      │往）        │            │            │                        │
├───┼──────┼──────┼──────┼────────────┤
│三    │庚○○購買  │97年9月12日 │臺南縣官田鄉│海洛因1次1000元         │
│      │己○○交付  │下午1時30分 │南村臺1線 │                        │
│      │（被告2人同 │許          │公路某十字路│                        │
│      │往）        │            │口          │                        │
├───┼──────┼──────┼──────┼────────────┤
│四    │甲○○購買  │97年9月12日 │臺南縣新市鄉│海洛因1次500元          │
│      │己○○交付  │下午3時許   │火車站旁巷口│                        │
│      │（被告2人同 │            │            │                        │
│      │往）        │            │            │                        │
├───┼──────┼──────┼──────┼────────────┤
│五    │甲○○購買  │97年9月12日 │臺南縣新市鄉│海洛因1次500元          │
│      │己○○交付  │晚間11時許  │火車站旁巷口│                        │
│      │（被告2人同 │            │            │                        │
│      │往）        │            │            │                        │
├───┼──────┼──────┼──────┼────────────┤
│六    │庚○○購買  │97年9月13日 │臺南縣官田鄉│海洛因1次1000元         │
│      │己○○交付  │中午12時54分│臺1線公路私 │                        │
│      │（被告2人同 │許          │立陽明工商路│                        │
│      │往）        │            │口加油站前  │                        │
├───┼──────┼──────┼──────┼────────────┤
│七    │甲○○購買  │97年9月13日 │臺南縣官田鄉│海洛因1次500元          │
│      │己○○交付  │中午12時55分│陽明工商旁道│                        │
│      │（被告2人同 │許          │路          │                        │
│      │往）（丁○○│            │            │                        │
│      │曾接聽電話）│            │            │                        │
├───┼──────┼──────┼──────┼────────────┤
│八    │乙○○購買  │97年9月13日 │臺南縣官田鄉│海洛因1次1000元         │
│      │己○○交付  │下午1時許   │臺1線公路中 │                        │
│      │（被告2人同 │            │油南加油站│                        │
│      │往）        │            │            │                        │
├───┼──────┼──────┼──────┼────────────┤
│九    │庚○○購買  │97年9月13日 │臺南縣官田鄉│海洛因1次1000元         │
│      │己○○交付  │晚間9時50分 │臺1線公路私 │                        │
│      │（被告2人同 │許          │立陽明工商旁│                        │
│      │往）        │            │            │                        │
├───┼──────┼──────┼──────┼────────────┤
│十    │甲○○購買  │97年9月13日 │臺南縣官田鄉│海洛因1次500元          │
│      │己○○交付  │晚間10時20分│陽明工商旁道│                        │
│      │（被告2人同 │許          │路          │                        │
│      │往）        │            │            │                        │
├───┼──────┼──────┼──────┼────────────┤
│十一  │庚○○購買  │97年9月14日 │臺南縣六甲鄉│海洛因1次1000元         │
│      │己○○交付  │下午2時許   │曾文街某路口│                        │
│      │（被告2人同 │            │            │                        │
│      │往）（丁○○│            │            │                        │
│      │曾接聽電話）│            │            │                        │
├───┼──────┼──────┼──────┼────────────┤
│十二  │甲○○購買  │97年9月14日 │臺南縣官田鄉│海洛因1次500元          │
│      │己○○交付  │下午3時25分 │國道3號公路 │                        │
│      │（被告2人同 │許          │烏山頭交流道│                        │
│      │往）        │            │下          │                        │
├───┼──────┼──────┼──────┼────────────┤
│十三  │壬○○購買  │97年9月14日 │臺南縣官田鄉│海洛因1次1000元         │
│      │己○○交付  │下午4時許   │國道3號公路 │                        │
│      │（被告2人同 │            │烏山頭交流道│                        │
│      │往）        │            │下          │                        │
├───┼──────┼──────┼──────┼────────────┤
│十四  │甲○○購買  │97年9月15日 │臺南縣新化鎮│海洛因1次500元          │
│      │己○○交付  │下午2時10分 │國道3號公路 │                        │
│      │（被告2人同 │許          │交流道下    │                        │
│      │往）（丁○○│            │            │                        │
│      │曾接聽電話）│            │            │                        │
├───┼──────┼──────┼──────┼────────────┤
│十五  │庚○○購買  │97年9月15日 │臺南縣官田鄉│海洛因1次1000元         │
│      │己○○交付  │晚間7時5分許│新中快速道路│                        │
│      │（被告2人同 │            │            │                        │
│      │往，均曾接聽│            │            │                        │
│      │電話）      │            │            │                        │
├───┼──────┼──────┼──────┼────────────┤
│十六  │甲○○購買  │97年9月17日 │臺南縣新市鄉│海洛因1次500元          │
│      │己○○交付  │晚間10時50分│火車站旁巷口│                        │
│      │（被告2人同 │許          │            │                        │
│      │往）        │            │            │                        │
├───┼──────┼──────┼──────┼────────────┤
│十七  │庚○○購買  │97年9月20日 │臺南縣六甲鄉│海洛因1次1000元         │
│      │己○○交付  │中午12時20分│菁埔村臺1線 │                        │
│      │（被告2人同 │許          │公路某「7-11│                        │
│      │往，均曾接聽│            │」超商旁    │                        │
│      │電話）      │            │            │                        │
├───┼──────┼──────┼──────┼────────────┤
│十八  │乙○○購買  │97年9月30日 │臺南縣官田鄉│海洛因1次1000元         │
│      │己○○交付  │下午1時30分 │臺1線公路中 │                        │
│      │（被告2人同 │許          │油南加油站│                        │
│      │往）        │            │            │                        │
└───┴──────┴──────┴──────┴────────────┘

司法院資訊處製作；財團法人民間司法改革基金會備份。
